【裁判字號】    99,監宣,143
【裁判日期】    991117
【裁判案由】    監護宣告
【裁判全文】
臺灣臺南地方法院民事裁定             99年度監宣字第143號
聲  請  人  甲○○
上列聲請人聲請監護宣告事件，本院裁定如下：
    主      文
宣告乙○○○（女、民國○○年○○月○○日生、身分證統一編號：Ｚ0
00000000號）為受監護宣告之人。
選定甲○○（男、民國○○年○月○○日生、身分證統一編號：Ｚ0000
00000號）為受監護宣告之人之監護人。
指定丙○○（女、民國○○年○○月○日生、身分證統一編號：Ｚ0000
00000號）為會同開具財產清冊之人。
聲請程序費用新臺幣壹仟元由受監護宣告之人乙○○○負擔。
    理      由
一、本件聲請意旨略以：聲請人甲○○係乙○○○之子，乙○○○於民國49年12月15日因發燒過度，致不能為意思表示或受
    意思表示，或不能辨識其意思表示之效果，為此，聲請人爰
    依法聲請鈞院對乙○○○為監護之宣告，並請求鈞院選任聲
    請人擔任乙○○○之監護人，指定丙○○擔任會同開具財產
    清冊之人等語。
二、按對於因精神障礙或其他心智缺陷，致不能為意思表示或受
    意思表示，或不能辨識其意思表示之效果者，法院得因本人
    、配偶、四親等內之親屬、最近一年有同居事實之其他親屬
    、檢察官、主管機關或社會福利機構之聲請，為監護之宣告
    ，民法第14條第1項定有明文。經查：
（一）聲請人為乙○○○之子，此有聲請人提出之戶籍謄本1件
      在卷可佐，依上開規定，本件聲請人聲請本院對乙○○○
      為監護之宣告，自屬有據。
（二）再者，乙○○○為極重度多殘之事實，業據聲請人提出乙○○○之中華民國殘障手冊正反面影本1件為憑；復經本
      院依職權囑託臺灣桃園地方法院對乙○○○進行鑑定，經
      臺灣桃園地方法院法官函請鑑定人即壢新醫院精神科醫師
      胡培基醫師會同鑑定結果，認為：「【生活狀況及現在身
      心狀態（含檢查結果）】1.身體狀態：(1)理學檢查：呈現
      清醒狀態，無法與人溝通（可發出無意義之聲音），大小
      便可自理，吃飯可自行進食，除表達餓之外，無法用任何
      方式表達自己其他的需求。(2)臨床檢查：無就醫記錄。2.
      精神狀態：依據魏氏智力測驗標準，已達重度智能障礙之
      程度。3.日常生活狀況：(1)日常生活自理情形：生活無法
      自理，須人24小時照顧。(2)經濟活動能力：無。(3)社會性
      ：無社交能力。【結論】重度智能障礙導因於視覺與聽覺
      之剝奪。【鑑定結果】1.有精神障礙或其他心智缺陷：視
      覺與聽覺剝奪引發之重度智能障礙。2.障礙程度：完全不
      能為意思表示或受意思表示或辨識其意思表示效果之能力
      。3.預後及回復之可能性：其預後差及回復之可能性極低
      。等情，此有臺灣高雄地方法院分別於99年10月28日及99
      年11月8日函覆本院之桃院永家堂99年度家助字第21號函
      所附之訊問筆錄及鑑定報告各1件在卷可稽。
（三）基上，顯見依乙○○○之現況，已因精神障礙致不能為意
      思表示或受意思表示、不能辨識其意思表示之效果，核與
      民法第14條第1項得為監護之宣告之規定相符，故聲請人
      聲請對乙○○○為監護之宣告為有理由，應予准許，爰裁
      定如主文第1項所示。
三、復按法院為監護之宣告時，應依職權就配偶、四親等內之親
    屬、最近一年有同居事實之其他親屬、主管機關、社會福利
    機構或其他適當之人選定一人或數人為監護人，並同時指定
    會同開具財產清冊之人；法院為前項選定及指定前，得命主
    管機關或社會福利機構進行訪視，提出調查報告及建議，監
    護之聲請人或利害關係人亦得提出相關資料或證據，供法院
    斟酌；法院選定監護人時，應依受監護宣告之人之最佳利益
    ，優先考量受監護宣告之人之意見，審酌一切情狀，並注意
    下列事項：(一)受監護宣告之人之身心狀態與生活及財產狀況
    。(二)受監護宣告之人與其配偶、子女或其他共同生活之人間
    之情感狀況。(三)監護人之職業、經歷、意見及其與受監護宣
    告之人之利害關係。(四)法人為監護人時，其事業之種類與內
    容，法人及其代表人與受監護宣告之人之利害關係。民法第
    1111條、第1111條之1定有明文。經查：
（一）本件受監護宣告之人乙○○○已婚，然其配偶已歿，目前
      親屬僅有其子即聲請人甲○○及媳婦丙○○2人一節，業
      據聲請人提出戶籍謄本1件在卷可佐，本院審之受監護宣
      告之人之監護較為特殊，除監護人負有護養療治受監護宣
      告人之義務，且監護人其工作須時常為之，故需具有相當
      體力等客觀當條件才能盡其義務，參以受監護宣告之人乙○○○之親屬僅有其子即聲請人甲○○及媳婦丙○○2人
      ，本院綜參上情，認由聲請人甲○○擔任受監護宣告之人
      乙○○○之監護人，最能符合受監護宣告之人之最佳利益
      ，爰選定聲請人甲○○為監護人。
（二）另揆諸民法第1111條第1項法院指定會同監護人開具財產
      清冊之人之立法理由，係為在選定監護人時，應同時指定
      會同開具財產清冊之人，以實施監督之目的，準此，本院
      既已選定聲請人甲○○為受監護宣告之人乙○○○之監護
      人，自有依上揭規定指定會同開具財產清冊之人之必要。
      本院審之丙○○既為受監護宣告之人乙○○○之媳婦，衡
      情丙○○經指定為本件會同開具財產清冊之人後，應會本
      於受監護宣告之人乙○○○之最佳利益，與監護人共同開
      具財產清冊。從而，爰依民法第1111條第1項規定，指定
      丙○○為本件監護宣告事件之會同開具財產清冊之人，以
      利本件監護事宜之執行。
四、依民事訴訟法第608條第1項，裁定如主文。
中    華    民    國    99    年    11    月    17    日
                  家事法庭法  官  楊佳祥
以上正本係照原本作成。
如不服本裁定關於選定監護人及指定會同開具財產清冊之人等部
分，應於送達後十日內向本院提出抗告狀，並繳納抗告費新臺幣
1,000元；其餘關於宣告監護之部分，不得抗告。
中    華    民    國    99    年    11    月    17    日
                          書記官  葉芳如

司法院資訊處製作；財團法人民間司法改革基金會備份。
